臺灣高等法院刑事判決　　　　　　　　　　　　　九十二年度上訴字第四０九九號
　　上　訴　人　臺灣板橋地方法院檢察署檢察官
　　被　　　告　丙○○
　　　　　　　　戊○○
右上訴人因被告偽造文書等案件，不服臺灣板橋地方法院九十二年度訴字第五九一號
，中華民國九十二年九月十八日第一審判決（起訴案號：臺灣板橋地方法院檢察署九
十一年度偵字第二０一三號、九十一年度偵字第一六一三八號、九十一年度偵字第一
六四二四號），提起上訴，本院判決如左：
    主  文
上訴駁回。
    理  由
一、公訴意旨略以：被告丙○○與楊劍蘋係夫妻關係（按被告楊劍蘋業經臺灣板橋地
    方法院於民國九十二年六月五日以九十二年板院通刑黃科緝字第六０三號通緝書
    通緝在案，俟到案後另行審結），由被告楊劍蘋自任會首，在設於臺北縣樹林市
    ○○路○段六十五號三樓、由被告楊劍蘋實際負責經營之「歐思佳護膚中心」，
    於附表一、二所示時間，召集附表一之現金互助會及附表二之支票互助會，並與
    支票互助會之會員約定，於起會日同時開標，各會員開具各期會款支票，由會首
    背書後同時交付予其他會員，各會員間相互持票，到期後自行提示以給付得標款
    項，被告丙○○則協助被告楊劍蘋製作會單及管理標會。詎被告楊劍蘋、丙○○
    共同基於意圖為自己不法所有之犯意聯絡，自前揭現金互助會存續中之不詳時日
    ，連續以不知情而未實際參與投標之甲○○、劉瑞玉等會員名義，偽造該會員名
    義之標單並持以冒標會款，足以生損害會員甲○○、劉瑞玉等會員。被告楊劍蘋
    、丙○○復承前犯意，未將參加附表二編號第一會至第十會之會員癸○○所應得
    、如附表三所示之得標款支票交付予癸○○，卻於八十九年八月二十二日至九十
    一年二月二十七日間，共同持向不知情之王爐珠、庚○○○、丁○○、張秀桃等
    會員票貼現金，致癸○○受有損害。被告楊劍蘋另承前犯意：（一）、於八十九
    年十二月、九十年一月許，向支票互助會會員癸○○佯稱：與癸○○相互持票之
    會員高泰山要求換回支票，使癸○○陷於錯誤，不疑有他，即交付所持有之發票
    人為高泰山、票面金額新臺幣（下同）十萬元之支票予被告楊劍蘋，惟被告楊劍
    蘋卻持該支票交付高泰山，用以換回高泰山所持有之被告楊劍蘋所簽發之支票，
    而並未將自高泰山處取得之發票人為癸○○之支票返還予癸○○，使癸○○受有
    十萬元之損害；（二）、於九十年一月八日，未經癸○○同意，意圖供行使之用
    ，偽造發票人為癸○○、票號ＤＭ0000000號、付款人為土地銀行、面額
    八萬一千七百元之之支票一紙，並於到期後提示票面金額；（三）、被告楊劍蘋
    為向癸○○擔保債務，於九十年四月十七日，將伊所經營、設於臺北縣樹林市○○路○段六十五號三樓之「柔膚美容精品店」（按原名係「歐思佳護膚中心」，
    後改名為「柔膚美容精品店」）商號之負責人變更登記為癸○○所有，惟卻與被
    告戊○○基於犯意聯絡，於同年五月十日，共同偽造癸○○之署名於讓渡書上而
    偽造成讓渡書，並由被告楊劍蘋持向臺北縣政府辦理負責人變更登記而行使之，
    足以生損害於癸○○及商業登記管理機關。附表一、二所示互助會嗣於九十年四
    月許無故停會，經會員查證，始發現被告楊劍蘋、丙○○共同冒標附表一編號一
    互助會十五會、編號二互助會十會、編號三互助會五會、編號四互助會二會半等
    情。惟被告楊劍蘋、丙○○於停標後，仍隱匿上情，繼續要求不知情之會員鄧素
    霞、乙○○繳交互助會款，以該詐術，使鄧素霞、乙○○陷於錯誤，繼續繳交九
    十年五月至八月份共四個月之互助會款，致鄧素霞、乙○○受有損害，後經鄧素
    霞、乙○○向其他會員查詢後始知上情。案經丁○○、癸○○、庚○○○、壬○○、劉瑞玉、辛○○、甲○○、乙○○、己○○、賴淑真等告訴偵辦。因認被告
    丙○○涉犯刑法第二百十六條、第二百二十條、第二百十條、第二百十七條之行
    使偽造私文書罪嫌、第三百三十九條第一項之詐欺罪嫌；被告戊○○所為，係犯
    刑法第二百十六條、第二百十條、第二百十七條之行使偽造私文書及偽造署押罪
    嫌。被告楊劍蘋與被告丙○○就上開偽造私文書及詐欺犯行，被告楊劍蘋與被告
    戊○○就上開行使偽造私文書及偽造署押之犯行，有犯意之聯絡及行為之分擔，
    請論以共同正犯。
二、按犯罪事實應依證據認定之，無證據不得推定其犯罪事實；又不能證明被告犯罪
    者，應諭知無罪之判決；刑事訴訟法第一百五十四條、第三百零一條第一項分別
    定有明文。又犯罪事實之認定，應憑真實之證據，倘證據是否真實尚欠明確，自
    難以擬制推測之方法，為其判斷之基礎；而認定犯罪事實之證據係指足以認定被
    告確有犯罪行為之積極證據而言，該項證據自須適合於被告犯罪事實之認定，始
    得採為斷罪資料，最高法院五十三年著有臺上字第六五六號、二十九年上字第三
    一０五號判例。且刑事訴訟上證明之資料，無論其為直接或間接證據，均須達於
    通常一般之人均不致有所懷疑，而得確信其為真實之程度，始得據為有罪之認定
    ，若其關於被告是否犯罪之證明未能達此程度，而有合理懷疑之存在，致使無從
    形成有罪之確信，根據「罪證有疑，利於被告」之證據法則，即不得遽為不利被
    告之認定，亦有最高法院七十六年度臺上字第四九八六號判例可稽。其以情況證
    據（即間接證據）斷罪時，尤須基於該證據在直接關係上所可證明之他項情況事
    實，本乎推理作用足以確證被告有罪，方為合法，不得徒憑主觀上之推想，將一
    般經驗上有利被告之其他合理情況逕予排除，此觀諸最高法院三十二年上字第六
    十七號判例意旨亦甚彰明。
三、公訴意旨認被告丙○○涉犯刑法第二百十六條、第二百二十條、第二百十條、第
    二百十七條之行使偽造私文書罪嫌、第三百三十九條第一項之詐欺取財罪嫌；被
    告戊○○所為，涉犯刑法第二百十六條、第二百十條、第二百十七條之行使偽造
    私文書罪嫌及偽造署押罪嫌，無非以「被告楊劍蘋經傳喚未到，被告丙○○、戊○○則均矢口否認右揭犯行，被告丙○○辯稱：都沒有參與楊劍蘋的事情，是九
    十年四月楊劍蘋跳票後，伊才一起處理支票會的事情，告訴人所指伊均不知情云
    云。被告戊○○辯稱：楊劍蘋是伊小姑，九十一年六月間，楊劍蘋告知伊要將精
    品店負責人過戶給伊，並答應幫伊繳勞健保，伊沒有經營該精品店，只是掛名，
    伊只是與楊劍蘋到地政事務所填資料，伊簽完名就走了，並沒有偽造文書云云。
    惟查，右揭事實，業據告訴人等指訴歷歷，被告楊劍蘋有持告訴人癸○○之支票
    前往貼現等情，業據告訴人庚○○○陳述、證人高泰山、王爐珠於偵查中證述明
    確，被告丙○○有親自打電腦處理匯款票務等情，業據告訴人甲○○、賴淑真陳
    述明確，自會腳換回來之支票都還在伊這邊，業據丙○○於偵查中自承，被告楊
    劍蘋所主持之前揭現金互助會，有填寫標單及開標之程序，復據告訴人劉瑞玉陳
    述明確，告訴人癸○○復否認有授權被告楊劍蘋開立前述支票，並有現金互助會
    單七紙、支票互助會單十二紙、被告楊劍蘋所交付證人高泰山之花蓮區中小企業
    銀行票號ＨＢ0000000、ＨＢ0000000、ＨＢ0000000、Ｈ
    Ｂ0000000號等四張支票、土地銀行票號ＤＭ0000000號支票存根
    、對帳明細單、柔膚美容精品店營利事業登記資料及臺北縣政府九十一年十二月
    三十一日北府建登字第０九一０七四八四一二號等物附卷可稽，被告丙○○、戊○○所辯均不足採信，渠等犯嫌均堪認定」等情，為其論據。
四、於本院審理時，被告丙○○經合法傳喚雖未到庭，惟本院調查及原審審理時，訊
    據被告丙○○固坦承與同案被告楊劍蘋係夫妻關係，惟堅詞否認涉犯前開刑法第
    二百十六條、第二百二十條、第二百十條、第二百十七條之行使偽造私文書罪嫌
    、第三百三十九條第一項之詐欺取財罪嫌；被告戊○○固坦承同案被告楊劍蘋係
    其小姑，其有自被告楊劍蘋處受讓址設臺北縣樹林市○○路○段六十五號三樓之
    「柔膚美容精品店」，惟堅詞否認涉犯前開刑法第二百十六條、第二百十條、第
    二百十七條之行使偽造私文書及偽造署押罪嫌。被告丙○○辯稱：「我認為我沒
    有犯罪，因為起訴書所載之會都是我太太楊劍蘋所召集，我沒參與互助會的召集
    ，也沒有參與冒標與偽造文書等情事，我也沒有偽造癸○○八萬一千七百元之支
    票。我太太所為上開情事我都不清楚。」、「我沒有參與出面跟會員談繳款之事
    ，我也沒有開本票。我從六十七年至九十年都是在聲寶公司上班，我於九十年五
    月退休，退休之後在歐思佳護膚中心幫忙，一直到九十年七月該店就結束掉了，
    之後就在瑞智公司上班，我太太楊劍蘋於九十年七月就不見了。」、「支票互助
    會的會單與我無關，我沒有用電腦打，而現金互助會的會單我也沒有用電腦打，
    會單與我無關。且有關支票換票之事，都不是我在處理，被告楊（劍蘋）也沒有
    要我處理，但我是曾經與被告楊（劍蘋）到癸○○的住處拿五張支票回來，這是
    因為起訴書附表三編號Ｂ九十年五月六日得標的部分是由癸○○得標，賴（麗華
    ）將所收到別人開的支票票貼在丁○○那邊，後來其中有跳票，丁○○要求癸○○重開，所以我與被告楊（劍蘋）到丁○○那裡處理，是癸○○拜託我們到丁○○那裡將跳票的支票換回來。」等語。被告戊○○辯稱：「我都不認識他們，內
    情我不知道。：：我完全不知道。當時只是我小姑要幫我繳錢。：：營利事業登
    記證我沒有看過，我不知道，是會計師帶我去辦的」等語（見本院九十二年十二
    月二十九日審理筆錄）。渠於原審稱：「我的小姑，就是被告楊劍蘋要將精品店
    過戶給我，但是別人的簽名蓋章不是我所為，我也都不知道該店的名義人是癸○○所有，因為（被告）楊劍蘋說那個店是她所有，因為我沒有工作，她認為資本
    小，所以才讓給我精品店。」、「（你到底是否知道被告楊劍蘋沒有得到癸○○
    的同意就將該店讓與給你？）我真的不知道，我本來不知道該店是登記在癸○○
    的名下，被告楊劍蘋是我的小姑，她的意思是認為我沒有上班，所以要我作該店
    的負責人，並幫我付勞健保的費用。」等語。
五、經查：
（一）、被告丙○○部分：
１、按告訴人之告訴，係以使被告受刑事訴追為目的，是其陳述是否與事實相符，仍
    應調查其他事實以資審認，始得為不利被告之認定，最高法院亦於五十二年著有
    臺上字第一三００號判例。
２、本件公訴人認被告丙○○涉犯前開犯行，係以告訴人即互助會會員指訴被告丙○○係同案被告楊劍蘋之夫，且被告丙○○曾以電腦繕打互助會單等情為其依據如
    前述。然觀諸告訴人即系爭現金或支票互助會會員均指訴被告楊劍蘋是附表所示
    所有現金或支票互助會會首，該等互助會都是被告楊劍蘋所召集等語，且亦有卷
    附前開互助會之會單可稽。觀諸該等會單之記載，堪認會首是同案被告楊劍蘋，
    尚難以被告丙○○是同案被告楊劍蘋之夫，即遽謂被告丙○○必參與被告楊劍蘋
    之冒標或詐欺取財行為。況告訴人雖指訴被告丙○○曾以電腦繕打互助會單，然
    此訊據被告丙○○為其堅詞所否認，姑不論被告丙○○是否曾以電腦繕打互助會
    單，即縱或屬實，惟被告丙○○為其妻繕打互助會單，並無何違反常情之處，尚
    難據此推論被告丙○○參與其妻即被告楊劍蘋之冒標或詐欺取財犯行。
３、再原審訊據告訴代理人賴玉梅律師固到庭證稱：「（被告丙○○參與犯行之證據
    為何？）起訴書第二頁第七行到第十行我們認為被告崔（金爐）是共犯，理由第
    一、是支票的互助會的會單是由被告丙○○用電腦處理，被告楊劍蘋有稱其不會
    電腦，第二、附表二編號一至十都是癸○○所跟的支票會，會首都是楊劍蘋，九
    十年四月以後開始跳票，我們要求被告楊劍蘋將癸○○所開的支票換回來，且我
    們有將癸○○取得之其他會員所開的支票交給被告楊劍蘋，但是被告楊劍蘋沒有
    將癸○○所開的支票還給我們，且她說這換票的事宜都是由被告丙○○在處理，
    被告楊劍蘋說被告丙○○不還我們，她也沒有辦法。第三、九十年四月開始跳票
    之後，他們被丁○○逼得很緊，他們兩夫妻就到癸○○家，說要將美容護膚中心
    給癸○○，並向癸○○拿五張支票，總金額為一百五十七萬一千三百元，他們把
    該五張票給了丁○○。至於起訴書第二頁七至十行有關癸○○授權被告楊（劍蘋
    ）代收別人開的支票（被告楊『劍蘋』應該將該支票存進癸○○的戶頭，但是卻
    沒有），被告楊劍蘋卻拿去向王爐珠等人票貼現金，且沒有將該等款項還給癸○○，這項是被告楊劍蘋背信、侵占，但是這一部份我們沒有直接證據（證明）被
    告丙○○有參與，可是我們用前面的三點間接或情況證據來證明被告丙○○有與
    被告楊劍蘋一起共犯起訴書第二頁第七行至第十行所示之將癸○○應得之支票拿
    去向別人票貼，所得之款項侵吞入己，並庭呈被告丙○○所寫的協議書，若他不
    是共犯，他也不會寫這個協議書給丁○○。」等語（見原審九十二年七月三日訊
    問筆錄）。然查：
(1)、縱被告丙○○曾以電腦繕打互助會單，然僅得謂被告丙○○係以夫妻關係為其妻
    即同案被告楊劍蘋為上開行為，且被告丙○○單純幫太太以電腦繕打互助會單，
    並無何違反常情之處，尚難以此即遽認被告丙○○必有參與其妻即被告楊劍蘋冒
    標或詐欺取財之情事如前述，故實難憑此即推斷被告丙○○有公訴人指訴之犯行
    。
(2)、至告訴代理人賴玉梅律師指稱有關互助會會員所開的支票交給被告楊劍蘋，被告
    楊劍蘋稱換票的事宜都是由被告丙○○在處理一節，為被告丙○○所否認（見原
    審九十二年七月三日訊問筆錄）。就有關被告丙○○處理換票部分，僅有告訴人
    之指訴，而別無其他積極證據以實其說，則揆諸前開最高法院五十二年臺上字第
    一三００號判例之意旨，自難僅以告訴人之指訴，即認定被告丙○○有參與支票
    換票事宜。
(3)、又告訴代理人賴玉梅律師前開指稱：「．．．九十年四月開始跳票之後，他們被
    丁○○逼得很緊，他們兩夫妻就到癸○○家，說要將美容護膚中心給癸○○，並
    向癸○○拿五張支票，總金額為一百五十七萬一千三百元，他們把該五張票給了
    丁○○。」等語。惟被告丙○○辯稱：「．．．我是曾經與被告楊（劍蘋）到癸○○的住處拿五張支票回來，這是因為起訴書附表三編號Ｂ九十年五月六日得標
    的部分是由癸○○得標，賴（麗華）將所收到別人開的支票票貼在丁○○那邊，
    後來其中有跳票，丁○○要求癸○○重開，所以我與被告楊（劍蘋）到丁○○那
    裡處理，是癸○○拜託我們到丁○○那裡將跳票的支票換回來。」等語（見原審
    九十二年七月三日訊問筆錄）。足徵在附表三編號Ｂ支票互助會之支票有退票之
    後，被告丙○○縱曾與其妻即同案被告楊劍蘋受癸○○之託拿支票交予丁○○，
    然此至多僅能證明被告丙○○與其妻共同處理有關退票後之善後事宜，然尚難以
    此即遽認被告丙○○必有參與其妻即被告楊劍蘋冒標或詐欺取財之情事。
(4)、另公訴人起訴被告丙○○，未將參加附表二編號第一會至第十會之會員癸○○所
    應得、如附表三所示之得標款支票交付予癸○○，卻於八十九年八月二十二日至
    九十一年二月二十七日間，共同持向不知情之王爐珠、庚○○○、丁○○、張秀
    桃等會員票貼現金，致癸○○受有損害等情，告訴代理人賴玉梅律師證稱被告丙○○參與犯行之證據係：「．．．至於起訴書第二頁七至十行有關癸○○授權被
    告楊（劍蘋）代收別人開的支票（被告楊『劍蘋』應該將該支票存進癸○○的戶
    頭，但是卻沒有），被告楊劍蘋卻拿去向王爐珠等人票貼現金，且沒有將該等款
    項還給癸○○，這項是被告楊劍蘋背信、侵占，但是這一部份我們沒有直接證據
    被告丙○○有參與，可是我們用前面的三點間接或情況證據來證明被告丙○○有
    與被告楊劍蘋一起共犯起訴書第二頁第七行至第十行所示之將癸○○應得之支票
    拿去向別人票貼，所得之款項侵吞入己，並庭呈被告丙○○所寫的協議書，若他
    不是共犯，他也不會寫這個協議書給丁○○」等語。觀諸告訴代理人賴玉梅律師
    之前開證詞，可知其亦自承無直接證據證明被告丙○○有參與上開犯行，僅有前
    開三點間接證據或情況證據（按即被告丙○○以電腦繕打互助會單、處理換票與
    向癸○○拿五張支票給丁○○）證明被告丙○○有前開犯行。然所指稱之前開三
    點間接證據或情況證據均不足以證明被告丙○○有參與被告楊劍蘋冒標或詐欺取
    財之情事，自難以此等證明力不夠之證據證明被告丙○○有參與被告楊劍蘋之未
    將參加附表二編號第一會至第十會之會員癸○○所應得、如附表三所示之得標款
    支票交付予癸○○，卻於八十九年八月二十二日至九十一年二月二十七日間，共
    同持向不知情之王爐珠、庚○○○、丁○○、張秀桃等會員票貼現金，致癸○○
    受有損害之犯行。另縱被告丙○○曾寫卷附之協議書（見原審卷與九十年度發查
    字第九九四號偵查卷第六頁）給丁○○，惟觀諸上開協議書僅得證明被告丙○○
    願與會首即被告楊劍蘋對於丁○○就有關任何會員跳票之事負責，且簽署日期是
    九十年四月十一日，益徵上開文件僅得證明是系爭互助會出問題後，被告丙○○
    與會首即被告楊劍蘋對於該等債務如何清償，與債權人所達成之和解方案，此極
    有可能是被告丙○○基於與會首即被告楊劍蘋係夫妻關係始為上開與債權人洽談
    和解事宜，然亦無法證明被告丙○○初即有參與被告楊劍蘋之冒標或詐欺取財之
    犯行。
４、綜上所述，附表所示之互助會會首既都是被告楊劍蘋，該等互助會都是被告楊劍
    蘋所召集，並無證據證明被告丙○○曾主持過開標事宜，其縱曾幫忙繕打互助會
    單，與被告楊劍蘋向癸○○拿五張支票給丁○○，或曾基於與會首即被告楊劍蘋
    係夫妻關係而與債權人洽談和解事宜，然此等丈夫與妻子間之互助事宜並無何違
    反常情之處，尚難以此即遽認被告丙○○必有參與其妻被告楊劍蘋冒標或詐欺取
    財之情事。
（二）、被告戊○○部分：
１、訊據證人即為被告戊○○與楊劍蘋辦理將「柔膚美容精品店」商號之負責人，從
    癸○○變更登記為被告戊○○事宜之林榮俊到庭具結證稱：「（『提示九十一偵
    字第一六四二四號卷第四十二至四十六頁』上開文件是否你所承辦？）這是我承
    辦的，當時我的職業是代客記帳，這是被告楊劍蘋委託我辦理的，她當時是委託
    我辦理柔膚精品店的負責人變更登記事項，且她要我填載第四十二、四十六頁之
    文件，且上開二文件戊○○或癸○○的簽名與蓋章都是我所簽名與蓋章的，因為
    被告楊劍蘋告訴我說要將上開精品店從癸○○的名義變更為戊○○的名義，有得
    到他們二人的同意，且印章是被告楊劍蘋委任我刻印的，我相信被告楊劍蘋所言
    ，因為我與她有代客記帳業務已經有六、七年了，我有問她為何要如此變更，她
    說癸○○的信用與帳戶有問題，不適合當負責人，我填妥第四十二至四十六頁的
    文件之後，就到臺北縣政府商業登記課辦理，被告楊劍蘋告訴我得到她們二人同
    意的時間就是在九十年五月十日，地點在（臺北縣）樹林市○○路○段六十五號
    三樓柔膚精品店，並交付戊○○的
    本來就有了，該處本來是歐思佳護膚中心，後來結束營業，設立柔膚美容精品店
    ，由癸○○擔任第一任的負責人，歐思佳護膚中心本來是被告楊劍蘋在經營。我
    沒有問被告楊劍蘋為何要給癸○○擔任第一任的負責人。」、「（在你辦理上開
    事宜時，是否有看過戊○○？）有，因為該精品店有使用統一發票，時間是九十
    年五月十日以後，大約十天以後，我們是在臺北縣稅捐稽徵處見面，因為要找稅
    務承辦人員確認核對負責人戊○○的身分，我看過她只有這一次，且我的職業關
    係我認為這很平常，我覺得沒有關係。只要新的負責人到稅捐稽徵處就可以，不
    需要舊的負責人去，所以那一次癸○○沒有去。又到臺北縣政府工商管理課是要
    去辦理營利事業登記證，只要我拿上開卷宗第四十二至四十六頁的文件去就可以
    ，不需要當事人去。」、「（被告楊劍蘋說已經得到戊○○與癸○○的同意而變
    更負責人，你是否有再向他們二人確認？）沒有。因為她有提供她們二人的身分
    證影本，且委託我刻印她們的印章。且最後新的負責人要到稅捐稽徵處簽名，所
    以我就相信被告楊劍蘋的話。」、「（被告楊劍蘋在跟你說得到他們同意時，戊○○與癸○○是否在場？）他們並不在場。」、「（『再度提示上開卷宗第四十
    二、四十六頁』上開文件上戊○○與癸○○的簽名與蓋章是否都是你自己所為？
    ）是的，因為我相信被告楊劍蘋說已經得到授權的話。」、「（你是否知道戊○○可能知道癸○○不同意而將該店讓與給戊○○？）這我不清楚，我從被告楊劍
    蘋那裡得到的訊息就是他們二人都互相同意該店得讓與與受讓。」等語（均見原
    審九十二年八月十八日審判筆錄）。足徵係被告楊劍蘋委託代客記帳業者即證人
    林榮俊辦理「柔膚美容精品店」商號之負責人，從癸○○名義變更登記為被告戊○○名義事宜，且被告楊劍蘋係告知林榮俊略以上開變更登記事宜已得癸○○與
    被告戊○○之同意，另被告楊劍蘋在告知林榮俊上情時，被告戊○○並不在埸，
    又公訴人所指訴被告戊○○偽造癸○○署名之文件－讓渡書（見九十一年度偵字
    第一六四二四號偵查卷第四十六頁），該等文件上「癸○○」之署名與印章並非
    被告戊○○所為，而係證人林榮俊所為如證人林榮俊前所證述，而林榮俊主觀上
    係認為已獲得「癸○○」之授權，此係被告楊劍蘋告知之訊息，其始會在上開文
    件上簽署「癸○○」之署名與蓋用印章，益徵前開讓渡書上「癸○○」之署名與
    印文實與被告戊○○無關。
２、抑且，被告戊○○迭次辯稱被告楊劍蘋僅是稱要將「柔膚美容精品店」過戶給彼
    ，但彼實不知道上開「柔膚美容精品店」之原證記名義人是癸○○等語。觀諸證
    人林榮俊之前開證詞，可知有關「柔膚美容精品店」變更登記之事宜，既係被告
    楊劍蘋全權委託證人林榮俊處理，且被告楊劍蘋在委託證人林榮俊處理上開事情
    時，或林榮俊實際去填寫讓渡書，至臺北縣政府商業登記課辦理「柔膚美容精品
    店」變更登記事宜時，被告戊○○均不在場等情，業據證人林榮俊結證如前，足
    徵被告戊○○辯稱不知「柔膚美容精品店」之原登記名義人為何人，亦不知該等
    變更登記未得原登記名義人即癸○○之同意等情，非不可信。
３、綜上所述，公訴人所指訴被告戊○○偽造癸○○署名之文件－讓渡書（見九十一
    年度偵字第一六四二四號偵查卷第四十六頁），該等文件上「癸○○」之署名與
    印章並非被告戊○○所為之，而係證人林榮俊所為，而有關「柔膚美容精品店」
    變更登記之事宜，係被告楊劍蘋全權委託證人林榮俊處理，且被告楊劍蘋在委託
    證人林榮俊處理上開事情時，或證人林榮俊實際去填寫讓渡書，至臺北縣政府商
    業登記課辦理「柔膚美容精品店」變更登記事宜，被告戊○○均不在場等情，業
    據證人林榮俊結證如前，足徵被告戊○○應係不知道「柔膚美容精品店」之原登
    記名義人為何人，亦不知道該等變更登記未得原登記名義人即癸○○之同意事宜
    。此外，復查無其他積極證據足證被告戊○○有與被告楊劍蘋參與前開利用不知
    情之證人林榮俊，在前開讓渡書（見九十一年度偵字第一六四二四號偵查卷第四
    十六頁），簽署「癸○○」之署名與印章並持之行使等情，故公訴人起訴被告戊○○涉犯刑法第二百十六條、第二百十條、第二百十七條之行使偽造私文書及偽
    造署押罪嫌，尚乏證據以實其說。
六、綜上諸情參互以析，尚乏明確之積極證據足證被告丙○○涉犯刑法第二百十六條
    、第二百二十條、第二百十條、第二百十七條之行使偽造私文書罪嫌、第三百三
    十九條第一項之詐欺取財罪嫌；被告戊○○涉犯刑法第二百十六條、第二百十條
    、第二百十七條之行使偽造私文書罪嫌及偽造署押罪嫌。此外，復查無其他積極
    證據足認被告丙○○與戊○○有何上開犯行，揆諸前開規定及判例意旨，自應為
    無罪之諭知，以昭審適。
七、原審因為被告無罪之判決，洵無不當，公訴人上訴意旨略以：（一）被告丙○○
    部分：據證人賴淑真所稱，被告丙○○親自打電腦處理，另被告丙○○保管會員
    支票並處理換票，被告於偵查中還自承換回的票現在在伊手上；證人丁○○與被
    告楊劍蘋之協議書內，有被告丙○○要同負責任之記載；九十年四月十一日時，
    楊劍蘋到告訴人家請求另外開票借錢，供楊劍蘋向證人丁○○還債時，被告丙○○有一起來等情，被告丙○○為偽造文書及詐欺共同正犯無疑，不能諉言不知情
    。（二）被告戊○○部分：被告戊○○同意擔任柔膚美容精品店之人頭負責人，
    且收受楊劍蘋提供代繳勞健保之利益作為對價，為偽造文書之共犯無疑云云，固
    非無見，然均為推測之詞，均無從據為認定被告犯罪之依據，其上訴為無理由，
    應予駁回。
八、被告丙○○經合法傳喚，無正當理由不到庭，爰不待其陳述逕行判決。
據上論斷，應依刑事訴訟法第三百六十八條、第三百七十一條，判決如主文。
本案經檢察官李良忠到庭執行職務。
中      華      民      國      九十三     　 年    一    　月     十二  日
                              臺灣高等法院刑事第二十一庭
                                  審判長法  官  葉　騰　瑞
                                        法  官  莊　明　彰
                                        法  官  江　國　華
右正本證明與原本無異。
檢察官如不服本判決應於收受送達後十日內向本院提出上訴書狀，其未敘述上訴之理
由者並得於提起上訴後十日內向本院補提理由書（均須按他造當事人之人數附繕本）
。
                                        書記官  陳　秋　萍
中　　　華　　　民　　　國　　九十三　　年　　　五　　　月　　二十六　　日
附表一
┌─┬──────────┬──────────┬───┬────┐
│  │起    會    時    間│止    會    時    間│會員數│每會金額│
├─┼──────────┼──────────┼───┼────┤
│１│八十七年十月二十日  │九十一年四月二十日  │四十二│  二萬元│
├─┼──────────┼──────────┼───┼────┤
│２│八十八年二月二十日  │九十一年三月二十日  │三十八│  三萬元│
├─┼──────────┼──────────┼───┼────┤
│３│八十八年五月二十五日│九十一年四月二十五日│三十六│  二萬元│
├─┼──────────┼──────────┼───┼────┤
│４│八十八年九月五日    │九十二年三月五日    │四十三│  二萬元│
├─┼──────────┼──────────┼───┼────┤
│５│八十八年十二月十五日│九十二年四月十五日  │四十一│  二萬元│
├─┼──────────┼──────────┼───┼────┤
│６│八十九年六月十五日  │九十二年五月十五日  │三十六│  二萬元│
├─┼──────────┼──────────┼───┼────┤
│７│九十年一月五日      │九十二年十二月五日  │三十六│  二萬元│
└─┴──────────┴──────────┴───┴────┘
附表二
┌─┬──────────┬──────────┬───┬────┬───┐
│  │起    會    時    間│止    會    時    間│會員數│每會金額│會首  │
├─┼──────────┼──────────┼───┼────┼───┤
│１│八十八年七月六日    │九十年十二月六日    │三十  │五萬元  │楊劍蘋│
├─┼──────────┼──────────┼───┼────┼───┤
│２│八十九年二月二十二日│九十一年二月二十二日│二十五│五萬元  │楊劍蘋│
├─┼──────────┼──────────┼───┼────┼───┤
│３│八十九年四月二十日起│                    │二十七│五萬元  │王靜儀│
├─┼──────────┼──────────┼───┼────┼───┤
│４│八十九年五月二十日  │九十一年六月二十日  │二十六│五萬元  │楊劍蘋│
├─┼──────────┼──────────┼───┼────┼───┤
│５│八十九年六月十日    │九十一年六月十日    │二十五│五萬元  │吳志萱│
├─┼──────────┼──────────┼───┼────┼───┤
│６│八十九年七月四日    │九十一年一月四日    │二十四│五萬元  │楊劍蘋│
├─┼──────────┼──────────┼───┼────┼───┤
│７│八十九年九月二十五日│九十一年八月二十五日│二十八│五萬元  │陳虹桀│
├─┼──────────┼──────────┼───┼────┼───┤
│８│八十九年十一月二十七│九十一年九月二十七日│二十八│五萬元  │楊劍蘋│
├─┼──────────┼──────────┼───┼────┼───┤
│９│八十九年十二月二日  │九十一年十月二日    │二十三│五萬元  │楊劍蘋│
├─┼──────────┼──────────┼───┼────┼───┤
│１０│八十九年十二月二十八│九十一年三月二十八日│十六  │五萬元  │楊劍蘋│
├─┼──────────┼──────────┼───┼────┼───┤
││九十年三月十八日    │九十一年十一月十八日│二十一│五萬元  │楊劍蘋│
└─┴──────────┴──────────┴───┴────┴───┘
